臺灣臺北地方法院民事判決
　　　　　　　　　　　　　　　　  110年度北簡字第18020號
原      告  陳敏益  
訴訟代理人  羅淑英  
被      告  王柏堯  


上列當事人間第三人異議之訴事件，本院於民國111年6月27日言
詞辯論終結，判決如下：
    主      文
本院一一０年度司執字第三八０三九號確定訴訟費用額強制執行事
件中就如附表一所示動產所為之強制執行程序應予撤銷。
訴訟費用由被告負擔。
    事實及理由
一、原告起訴主張：被告於民國110年4月9日持鈞院院新店簡易
    庭100年度店簡字第797號宣示判決筆錄為執行名義（下稱系
    爭執行名義），聲請對訴外人東京小客車租賃有限公司（下
    稱東京公司）為強制執行，聲請執行金額為新臺幣（下同）
    44萬4,196元，經鈞院民事執行處（下稱執行處）以110年度
    司執字第38039號確定訴訟費用額強制執行事件（下稱系爭
    執行事件）受理後，於110年4月29日就如附表一所示之動產
    （下稱系爭車輛）核發扣押命令，並禁止其移轉、設定動產
    擔保交易，或為其他權利登記。然系爭車輛為原告所有，僅
    因需靠行營業而登記予東京公司名下，故被告聲請執行系爭
    車輛實屬有誤，爰依法提起第三人異議之訴，請求撤銷系爭
    執行事件就系爭車輛之執行程序等語。並聲明：系爭執行事
    件就系爭車輛所為之強制執行程序應予撤銷。
二、被告則以：原告為東京公司之股東，且原告之母親為東京公
    司之負責人，是系爭車輛設定動產顯有虛偽不實之情形。又
    被告前已向新店簡易庭提起110年度店簡字第1064號確認動
    產車輛抵押權不存在事件等語，資為抗辯。並聲明：原告之
    訴駁回。
三、經查，被告前以系爭執行名義聲請對東京公司為強制執行，
    經本院執行處以系爭執行事件受理後，於110年4月29日就系
    爭動產核發扣押命令等情，業經本院職權調閱系爭執行事件
    卷宗核閱無誤，且為兩造所不爭執，堪信為真實。
四、得心證之理由：
（一）按執行法院於實施強制執行之際，為達迅速執行目的，對
      於強制執行之標的是否為債務人之責任財產，係以形式主
      義為其調查認定依據。易言之，執行法院依財產外觀可認
      定為債務人所有者，即可對之強制執行，以動產為例，如
      外觀上係由債務人占有動產者，執行法院即得對該動產為
      強制執行。又第三人就執行標的物有足以排除強制執行之
      權利者，得於強制執行程序終結前，向執行法院對債權人
      提起異議之訴。強制執行法第15條前段定有明文。而所謂
      就強制執行標的物有足以排除強制執行之權利者，係指對
      於執行標的物有所有權、典權、留置權、質權存在情形之
      一者而言，並應由主張有足以排除強制執行之權利之第三
      人，就權利之存在負舉證責任。本件原告主張系爭執行事
      件所執行之系爭車輛為其所有，於系爭執行事件之強制執
      行程序終結前（雖執行法院於111年2月9日認定系爭車輛
      有強制執行法第50條之1拍賣無實益之情形，惟尚未撤銷
      系爭車輛之查封）向本院對債權人即被告提起第三人異議
      之訴，於法有據，合先敘明。又依上開說明，原告自應就
      其為系爭車輛之所有權人乙節，負舉證之責。
（二）次按動產物權之讓與，非將動產交付，不生效力。民法第
      761條第1項定有明文。是物權之讓與自應以交付為生效要
      件，至於監理機關所為登記，僅為行政管理事項，並非動
      產物權變動之生效要件。又上開規定所謂之交付，固非以
      現實交付為限，如依同條第1項但書及第2項、第3項規定
      之簡易交付、占有改定及指示交付，亦發生交付之效力，
      惟以占有改定之方式代替現實交付，使受讓人取得動產物
      權，必須讓與人與受讓人訂立足使受讓人因此取得間接占
      有之契約，始足當之，如未有此約定，尚不成立占有改定
      ，受讓人不能取得動產物權。
  (三)查系爭車輛之車主雖登記為東京公司，此有臺北市區監理
      所汽車車主歷史查詢在卷可稽（見本院卷第113頁），然
      系爭車輛既為動產，依上開說明，監理機關所為登記，僅
      為行政管理事項，系爭車輛之讓與仍應以交付為生效要件
      。而原告主張系爭車輛為原告之配偶即訴外人洪汶渝以其
      名義向訴外人江錦清（江錦清所出售為升裕汽車商行所有
      之系爭車輛）所委任之訴外人劉家睿以總價49萬5,000元
      所購買，扣除簽約時已交付之定金1萬5,000元後，原告及
      洪汶渝再各出資36萬元及12萬0,030元（含匯款費用30元
      ）用以支付買賣價款，並匯款至江錦清帳戶，此有本院新
      店簡易庭110年度店簡字第1064號確認動產車輛抵押權不
      存在事件（下稱新店第1064號卷）卷內所附之汽車委賣合
      約書、三信商業銀行存摺類存款取款憑條及升裕汽車商行
      函文等在卷可稽（見本院卷第95至101頁、第119頁），核
      屬相符，堪認原告有就系爭車輛為出資。又原告主張其與
      配偶洪汶渝出資購買系爭車輛係要作為原告營業（生意接
      客、代駕）使用，故原告前以自身名義與東京公司簽立車
      輛靠行合約書，此亦有本院調閱本院新店第1064號卷所附
      之車輛靠行合約書在卷可稽（見本院卷第87至93頁），然
      原告與東京公司就系爭車輛之靠行關係，依上開說明，自
      應以雙方是否有讓與之合意及原告是否已將系爭車輛交付
      東京公司，予以認定系爭車輛為何人所有。而參諸被告於
      系爭執行事件中於110年4月8日向執行法院具狀陳報以：
      「本人向國稅局申請查閱債務人的財產清冊，發現僅有一
      台年份2013，廠牌為『日產』，車牌為『RAY－5215』的黑色小
      客車。經本人連續一個月的長期觀察，債務人皆長時間停
      放於『台北市○○區○○街000巷00號』前，極少移動至其他位
      置。星期一至五的上午9點至下午5點的時段，皆可安排執
      行。……」等語，而上開地址為原告之住所處，核與東京公
      司之設立登記地址「臺北市○○區○○路00巷0弄0號1樓」並
      不相符，可認系爭車輛於系爭執行事件執行前係長期停放
      於原告之住所處；又參以執行法院就系爭車輛執行查封交
      由被告保管後，被告110年5月11日向執行法院具狀陳報系
      爭車輛內之物品詳如附表二所示，多有私人物品在系爭車
      輛內；再參以車輛靠行合約書前言約定：「立合約書人：
      東京小客車租賃有限公司(以下簡稱甲方)，法定代理人：
      乙○○(以下簡稱甲方)，甲○○（以下簡稱乙方）（即原告）
      ，茲因乙方〝借用甲方名義〞購置車輛參與連鎖營運，雙方
      共訂條款如左，並願共同遵守實施。」、第1條約定：「
      乙方購置之車輛廠牌2013、1月年份，日產T11DA，牌照號
      碼AAY－0766，引擎號碼HR00000000B，共壹輛（以下簡稱
      本車輛）。」、第2條約定：「乙方參與部分，以本車輛
      為限，未涉及總公司及其他營業所之股份，利潤以本車輛
      為準。」、第6條約定：「乙方應盡義務繳納本車輛牌照
      稅、燃料稅、汽車保險費及稅損等。…」、第9條約定：「
      乙方在營運時所發生之一切意外案件，民刑事責任及各項
      稅損違規(章)等，均由乙方負全責，與甲方無涉，乙方絕
      無異議並願放棄先訴抗辯權。」（見本院卷第87至89頁）
      。基上，可認系爭車輛於系爭執行事件程序前實際上均係
      由原告占有使用，並未交付予東京公司，且被告復未證明
      原告與東京公司有何占有改定之約定，自不能認系爭車輛
      已交付東京公司占有，依上開說明，原告仍為系爭車輛之
      所有權人，並不因靠行登記東京公司為車主而喪失所有權
      ，是原告主張系爭車輛為其所有之事實，應信為真實。至
      被告辯稱其於系爭車輛內發現載有東京公司出租系爭車輛
      之宣傳單，足認系爭車輛確為東京公司所有云云，並提出
      照片為憑（見本院卷第157頁）。然系爭車輛係靠行於東
      京公司，已如前述，是系爭車輛以東京公司之名義進行招
      租，亦難以此逕認系爭車輛即為東京公司所有，故被告上
      開所辯，尚難憑採。
五、綜上所述，原告主張系爭執行事件所查扣之系爭車輛為其所
    有，請求原告撤銷系爭執行事件就系爭車輛所為之強制執行
    程序，為有理由，應予准許。
六、本件事證已臻明確，兩造其餘攻擊防禦方法及舉證，核與本
    件判決結果無影響，爰不另予一一論述，併此敘明。
七、訴訟費用負擔之依據：民事訴訟法第78條。
中　　華　　民　　國　　111 　年　　7 　　月　　22　　日
                  臺北簡易庭  法  官  陳家淳
以上正本證明與原本無異。
如不服本判決，應於判決送達後20日內向本庭（臺北市○○○路
0段000巷0號）提出上訴狀。（須按他造當事人之人數附繕本）
如委任律師提起上訴者，應一併繳納上訴審裁判費。
中　　華　　民　　國　　111 　年　　7 　　月　　29　　日
                              書記官  蘇炫綺 

附表一：
110年司執字第038039號 強制執行事件動產附表  財產所有人：東京小客客車租賃有限公司       編號 物品名稱 數量 單位 物品所在地 最低拍賣價格（新臺幣元） 備註 1 車輛 1 臺 新北市○○區○○○路000巷0號（地下室）  車號：000-0000、廠牌：日產/黑、出廠年月：201301、引擎號碼：HR00000000B 

附表二：
編號 物品名稱 數量 1 點菸器 1個 2 擴充車充 1個 3 行照 1個 4 保險卡 1張 5 車子延長保固卡 1張 6 黑色卡片皮夾（內有放兩張卡） 1本 7 枕頭 2個 8 帽子 8個 9 圍巾 1條 10 毛毯 4條 11 面紙 1盒 12 老虎玩偶 1個 13 太陽眼鏡 1副 14 工具 1袋 15 拖車繩 1組 16 麥克風 1組 17 雜物 2箱 18 客運駕駛人登記證 1個 19 KITTY貓衛生紙盒 1個 20 輪胎 1個 21 兒童玩具車 1臺 22 雨傘 5隻 23 帳篷 1組